最高法院刑事判決　　　　　　　九十四年度台上字第九七七號
　　上　訴　人　甲○○
　　　　　　　　　　　　街22.
上列上訴人因違反廢棄物清理法案件，不服台灣高等法院台中分
院中華民國九十一年四月三十日第二審判決（九十一年度上訴字
第二九九號，起訴案號：台灣彰化地方法院檢察署九十年度偵字
第四三二一號），提起上訴，本院判決如下：
    主  文
原判決撤銷，發回台灣高等法院台中分院。
    理  由
本件原判決認定上訴人甲○○明知其並未依廢棄物清理法規定，
向主管機關申請核發公民營廢棄物清除處理機構許可文件，竟於
民國九十年五月間，以新台幣（下同）一萬二千元之代價，向宇
森工程有限公司（下稱宇森公司）轉包取得彰化縣員林鎮火車站
前之小林眼鏡公司員林分公司，因裝修而拆除建築物所產生之建
築事業廢棄物水泥塊、磚塊等物之清除工作，上訴人受託清除上
開建築事業廢棄物後，即於同年五月十六日十四時許，僱用某成
年不知情之拼裝車司機，以每倒一台廢棄物代價三千元之價格，
載運上開建築事業廢棄物至員林鎮○○路旁傾倒棄置，該拼裝車
司機即於同日十六時許駕駛拼裝車，載運上開建築事業廢棄物一
台任意傾倒棄置在普民建設開發公司（下稱普民公司）所有之員
林鎮○○段六一六號土地上。嗣於同年月十八日十二時許，為普
民公司人員發現報警而循線查獲等情。因而撤銷第一審判決，改
判論處上訴人未依廢棄物清理法規定領有廢棄物清除、處理許可
文件，從事廢棄物清除罪刑（累犯），固非無見。
惟查：(一)、依法應於審判期日調查之證據雖已調查，而其內容未
明瞭者，即與未經調查無異，如遽行判決，仍屬應於審判期日調
查之證據而未予調查，尚不得遽對被告為有利或不利之認定。原
判決事實欄記載：上訴人僱請某成年併裝車司機所載運傾倒之物
，為小林眼鏡公司員林分公司因裝修而拆除建築物，所產生之建
築事業廢棄物水泥塊、磚塊等物；理由欄說明：營建廢棄土之種
類，雖包括建築工程、公共工程及建築物拆除工程施工所產生之
剩餘土石方、磚瓦混凝土塊。惟不包括施工所附帶產生之金屬屑
、玻璃碎、塑膠類、木屑、竹片、紙屑、瀝青等廢棄物，故因施
工所生金屬屑、玻璃碎、塑膠類、木屑、竹片、紙屑、瀝青等廢
棄物，仍屬一般事業廢棄物，有行政院八十六年十二月三十一日
台八六內字第五二一０九號函可資參照。查上訴人所載運、傾倒
之廢棄物內容，既包括水泥塊、磚塊等物，且未加分類，自屬一
般事業廢棄物（原判決第五頁第九至十五行）等情。然上訴人所
載運、傾倒之水泥塊、磚塊等物，究竟有無包含因施工所生金屬
屑、玻璃碎、塑膠類、木屑、竹片、紙屑、瀝青等廢棄物？抑係
僅屬建築物拆除工程施工所產生之剩餘土石方、磚瓦混凝土塊？
原判決事實及理由欄之記載說明，並非明確，不足為適用法律之
依據，已有未合。又上情與本件事實如何及如何為法律之適用攸
關，自亦應詳予調查釐清明確記載說明，原審對上情未詳予調查
釐清，所為論述說明復非明確，遽行判決，亦有未洽。(二)、有罪
之判決書，對被告有利之證據不採納者，應說明其理由，為刑事
訴訟法第三百十條第二款所明定。故有罪判決書對於被告有利之
證據，如不加採納，必須說明其不予採納之理由，否則即難謂無
判決不備理由之違誤。是事實審法院應於審判期日就被告否認犯
罪所為有利之辯解事項與證據，予以調查，而於有罪判決理由內
詳加論列，否則率行判決，即屬於法有違。上訴人否認有前揭犯
行，辯稱：本件實際上係由群藝室內裝修有限公司（下稱群藝公
司），承攬小林眼鏡公司員林分公司之裝潢工程，群藝公司復將
拆除及清理之工程轉包予領有廢棄物許可證之宇森公司，而宇森
公司又將拆除後之水泥塊、磚塊等建築事業廢棄物，臨時僱用上
訴人清運，上訴人因眼疾乃委託第三人清運上開廢棄物，詎該第
三人竟違反上訴人應運至合法廢棄場之指示，將上開廢棄物棄置
在員林鎮○○段六一六號土地上（原審卷第八十四至八十五頁）
等語。上訴人上開否認辯解各語是否屬實，其與上訴人是否有檢
察官所指之犯行攸關，自應詳予調查釐清論述說明。原審就上訴
人上開辯解各語是否屬實並未詳予調查釐清，復未說明上訴人上
開辯解各語，何以不能為有利上訴人認定之理由，其查證未盡且
理由欠備，遽行判決，尚有未合。上訴意旨指摘原判決不當，尚
非全無理由。按第三審法院應以第二審判決所確認之事實為判決
基礎，刑事訴訟法第三百九十四條第一項前段定有明文。原判決
上述之違背法令，影響於事實之確定，本院無可據以為裁判，應
將原判決撤銷，發回原審法院更為審判。
據上論結，應依刑事訴訟法第三百九十七條、第四百零一條，判
決如主文。
中　　華　　民　　國　九十四　年　　三　　月　　三　　日
                      最高法院刑事第二庭
                          審判長法官  董　明　霈
                                法官  林　茂　雄
                                法官  張　祺　祥
                                法官  呂　永　福
                                法官  郭　毓　洲
      本件正本證明與原本無異
                                      書  記  官
中　　華　　民　　國　九十四　年　　三　　月　　八　　日
                                                      Ｔ
